【裁判字號】    92,簡上,584
【裁判日期】    921226
【裁判案由】    確認清償債務之基礎事實不存在
【裁判全文】
臺灣臺北地方法院民事裁定                        九十二年度簡上字第五八四號
    上  訴  人  丙○○
    被上訴人    天瑚股份有限公司
    法定代理人  甲○○
    訴訟代理人  乙○○
右當事人間確認清償債務之基礎事實不存在事件，上訴人對於台灣台北地方法院台北
簡易庭九十二年八月十一日九十二年度北簡字第一一一二一號提起上訴，復於上訴期
間內為訴之變更，本院裁定如左：
    主  文
上訴人變更之訴駁回。
訴訟費用由上訴人負擔。
    理  由
一、按於第二審為訴之變更合法時，其原訴即視為撤回，二審法院僅須就新訴為審理
    裁判即可，就舊訴部分，因已發生撤回之效果，二審法院即無庸為任何裁判。查
    本件上訴人於原審之聲明為「確認被告（即本件被上訴人天瑚股份有限公司）於
    台灣板橋地方法院板橋簡易庭八十三年板民簡字第一九三號判決暨八十三年度簡
    上字第九一號判決、行使連帶保證人清償債務，應減縮至新台幣壹萬捌仟元整，
    及其主債務基礎事實不存在，從債務亦不存在」，嗣後以同一請求基礎事實，於
    上訴中變更其聲明為「確認被上訴人即被告於台灣板橋地方法院板橋簡易庭八十
    三年度板民簡字第一九三號判決暨八十三年度簡上字第九一號確定判決命原告即
    連帶保證人清償債務，主債務人聯山交通有限公司應分擔之債務，已受免除及消
    滅者，上訴人即原告連帶清償之債務，依法連帶免除及消滅」，並於其九十二年
    十月三十日之準備書狀中提及其係「確認法律關係」，顯係將本件原起訴聲明確
    認之標的，由主債務與從債務之基礎事實不存在之事實，變更為確認兩造就台灣
    板橋地方法院板橋簡易庭八十三年度板民簡字第一九三號判決暨八十三年度簡上
    字第九一號確定判決命其給付之法律關係不存在，是其請求確認之標的既有變更
    （原為確認事實不存在，其後變更為確認法律關係不存在），核屬訴之變更，且
    其訴之變更所陳述之基礎事實同一，依民事訴訟法第四百四十六條第一項，其訴
    之變更係屬合法而產生訴之變更之效果。揆諸首揭說明，其於原審之訴（九十二
    年度北簡字第一一一二一號）於訴之變更後即視為撤回，本院無庸就其上訴之相
    關聲明加以審酌，先予敘明。
二、次按同一案件經確定終局判決判斷後，除法律另有規定之外，當事人即不得以前
    案基準時（事實審言詞辯論終結）以前之事由，再度提起訴訟，此即既判力之遮
    斷效。易言之，當事人如有任何於前案基準時以前可得主張之事證，如未於前案
    提出，即產生權利不得再行提出之遮斷的法律效果，除有再審之事由可就原確定
    判決提起再審之訴以外，不得就同一案件另行起訴，如當事人就同一事件業經確
    定判決而另行起訴者，法院即應依民事訴訟法第二百四十九條第一項第七款，以
    裁定駁回其訴。又此所謂之同一案件，係指訴訟之當事人相同、訴訟標的相同、
    訴之聲明係屬相同、相反或可完全替代之情形者而言。查本件原告有關之上訴（
    包括訴之變更）之聲明以及理由如附件所載，其於嗣後變更聲明為「確認被上訴
    人即被告於台灣板橋地方法院板橋簡易庭八十三年度板民簡字第一九三號判決暨
    八十三年度簡上字第九一號確定判決命原告即連帶保證人清償債務，主債務人聯
    山交通有限公司應分擔之債務，已受免除及消滅者，上訴人即原告連帶清償之債
    務，依法連帶免除及消滅」然而衡諸其主張之內容，以及所援用之事證，均係前
    案（即臺灣法院板橋簡易庭八十三年度板民簡字第一九三號判決暨八十三年度簡
    上字第九一號確定判決）基準時以前所發生之事證，且本案與前案之當事人相同
    （僅係原被告之地位相反）、訴訟標的相同（均係貨款之連帶債務給付請求權）
    、訴之聲明可完全替代（上訴人於前案之訴之聲明雖為「請求駁回原告之訴」，
    惟其於前案如獲勝訴之判決，於前案即係如本件聲明相同，均為「確認對造基於
    貨款之連帶債務給付請求權法律關係不存在」之意），揆諸本院前揭說明，除非
    前案確定判決具有法定再審之事由而對前案提起再審之訴外，自不得就同一案件
    另行起訴，依民事訴訟法第二百四十九條第一項第七款之規定，本件上訴人變更
    後之新訴，既已為前案確定判決之效力所及者，本院自應以裁定駁回其變更後之
    新訴。
三、依民事訴訟法第二百四十九條第一項第七款、第九十五條、第七十八條，裁定如
    主文。
中      華      民      國    九十二    年     十二     月    二十六    日
                                        民事第二庭  審判長法  官  黃雯惠
                                                          法  官  李家慧
                                                          法  官  朱漢寶
右為正本係照原本作成。
本件裁定不得抗告。
中      華      民      國    九十二    年     十二     月    二十六    日
                                                       法院書記官 劉碧輝


司法院資訊處製作；財團法人民間司法改革基金會備份。
